臺灣臺南地方法院交通事件裁定　　　　　　　　　　九十三年度交聲字第四五三號
　　移送機關　交通部公路總局嘉義區監理所臺南監理站
　　受處分人
　　即異議人　甲○○
右列受處分人因違反道路交通管理處罰條例案件，對於交通部公路總局嘉義區監理所
臺南監理站九十三年八月十九日所為之裁決處分（處分案號：嘉監南字第裁七四─Ｍ
00000000號），聲明異議，本院裁定如左：
    主  文
原處分關於「違反道路交通安全規則肇事致人受輕傷」部分撤銷。
甲○○汽車駕駛人，駕駛汽車違反道路交通安全規則，因而肇事致人受傷，記違規點
數點。
其餘異議駁回。
    理  由
一、原處分意旨略以：受處分人即異議人甲○○於民國九十三年六月十七日上午十點
    鐘左右，駕駛車牌號碼Ｊ三─三四七八號自用小貨車，自台南縣永康市○○路二
    ０六號前之騎樓下駛出，欲左轉文化路往東方向行駛時，因違反行車起步前，應
    注意前後左右有無障礙或車輛行人，並應讓行進中之車輛行人優先通行之道路交
    通安全規則，而不慎與被害人吳雅雯所騎之車牌號碼ＷＨＧ─八二八號輕型機車
    發生碰撞，並造成被害人受有頭部外傷併輕微腦震盪及顏面撕裂傷等傷害，致有
    起駛前，不讓行進中之車輛優先通行，以及違反道路交通安全規則肇事致人受傷
    等違規行為，而經台南縣警察局永康分局警員據報到場處理後予以開單舉發。後
    來原處分機關即交通部公路總局嘉義區監理所臺南監理站經查證結果，亦認異議
    人之前述違規事實明確，乃依照道路交通管理處罰條例第四十五條第十款、第六
    十三條第一項第一款及修正前之道路交通管理處罰條例第六十一條第三項等規定
    ，裁處異議人罰鍰新臺幣六百元，並記違規點數一點，以及吊扣駕駛執照三個月
    等語。
二、聲明異議意旨則略以：受處分人即異議人甲○○雖不否認有於前述時、地，駕駛
    車牌號碼Ｊ三─三四七八號自用小貨車，自台南縣永康市○○路二０六號前之騎
    樓下駛出，欲左轉文化路往東方向行駛時，不慎與被害人吳雅雯所騎之車牌號碼
    ＷＨＧ─八二八號輕型機車發生碰撞，並造成被害人受有頭部外傷併輕微腦震盪
    及顏面撕裂傷等傷害之事實，然因本件車禍發生後，道路交通管理處罰條例第六
    十一條第三項之規定業已修正變更並公布施行，原裁決處分於新法修正公布施行
    後，仍依照修正前之規定科處異議人應吊扣駕駛執照三個月，似有未洽，故異議
    人不服原裁決處分，乃提起本件異議。
三、按汽車駕駛人，爭道行駛而有起駛前，不讓行進中之車輛優先通行者，處新臺幣
    六百元以上一千八百元以下罰鍰，道路交通管理處罰條例第四十五條第十款定有
    明文；其次，汽車駕駛人，駕駛汽車違反道路交通安全規則，因而肇事致人受傷
    者，記違規點數三點；致人重傷者，吊扣其駕駛執照三個月至六個月，九十三年
    四月二十一日修正公布，且於同年七月一日施行之道路交通管理處罰條例第六十
    一條第三項亦規定甚明；再者，起步前應顯示方向燈，注意前後左右有無障礙或
    車輛行人，並應讓行進中之車輛行人優先通行，道路交通安全規則第八十九條第
    一項則有明文規定。至「行為後本法有變更者，適用裁處時之規定，但裁處前之
    規定有利於行為人者，適用最有利於行為人之規定。」，社會秩序維護法第三條
    則定有明文，而道路交通管理處罰條例中雖無相關法律變更適用之規定，但因二
    者均屬行政秩序罰類之法規，故違反道路交通管理處罰條例行為之處罰，亦應有
    前述「從新從輕」原則之類推適用。
四、經查：
    （一）受處分人即異議人甲○○並不否認有於前述時、地，駕駛車牌號碼Ｊ三─
          三四七八號自用小貨車，自台南縣永康市○○路二０六號前之騎樓下駛出
          ，欲左轉文化路往東方向行駛時，與被害人吳雅雯所騎之車牌號碼ＷＨＧ
          ─八二八號輕型機車發生碰撞，並造成被害人受有頭部外傷併輕微腦震盪
          及顏面撕裂傷等傷害之事實，且有台南縣警察局南縣警交字第Ｍ0000
          0000號舉發違反道路交通管理事件通知單、台南縣警察局永康分局南
          縣永警六字０九三００二五三一九號函附之異議人與被害人之警詢筆錄、
          道路交通事故現場圖、道路交通事故調查報告表（一）、（二）各一份及
          事故現場蒐證照片五張附卷可參。另被害人因本件車禍而受有前述之傷害
          （非重傷），則有上開台南縣警察局永康分局南縣永警六字０九三００二
          五三一九號函附之郭綜合醫院九十三年六月二十五日診字第０五六三六九
          號診斷證明書一紙存卷可參。
    （二）其次，受處分人即異議人甲○○駕駛上開小貨車，欲自前述地點起步進入
          道路左轉行駛時，理應依照道路交通安全規則第八十九條第一項第六款之
          規定，先行顯示方向燈，注意前後左右有無障礙或車輛行人，並應讓行進
          中之車輛行人優先通行，然異議人竟未注意及此，而不慎與被害人吳雅雯
          所騎之直行機車發生碰撞，並造成被害人受有前述所載之傷害，故異議人
          於右開時、地駕車行駛時，有起駛前，不讓行進中之車輛、行人優先通行
          ，以及違反道路交通安全規則第八十九條第一項第六款之規定，以致肇事
          並造成被害人受有普通傷害等違規行為，應均可認定。
    （三）然而，受處分人即異議人甲○○之前述駕車違反道路交通安全規則，因而
          肇事致被害人吳雅雯受傷之違規事實，其行為時間係九十三年六月十七日
          ，而其行為後之九十三年七月一日，上開道路交通管理處罰條例第六十一
          條第三項業已修正變更並公布施行。又異議人行為時之道路交通管理處罰
          條例第六十一條第三項係規定：「駕駛汽車違反道路交通安全規則，因而
          肇事致人受傷者，吊扣其駕駛執照三個月至六個月」；現時之同條項前段
          之處罰規定，則已修正為「記違規點數三點」，比較右述新舊法之規定內
          容，顯然以新法之規定較有利於異議人。據此並參照前述「從新從輕」原
          則類推適用之說明，可知異議人之上開駕駛汽車違反道路交通安全規則，
          因而肇事致人受傷之違規行為，應適用現行道路交通管理處罰條例第六十
          一條第三項前段之規定，始為妥當。因此，原處分機關即交通部公路總局
          嘉義區監理所臺南監理站就異議人此部分之違規行為，依照修正前之道路
          交通管理處罰條例第六十一條第三項之規定，而裁處異議人吊扣駕駛執照
          三個月，於法即有未合。
五、綜上所述，本件原裁決處分就受處分人即異議人甲○○有關「違反道路交通安全
    規則肇事致人受輕傷」部分之違規行為，依照修正前道路交通安全管理處罰條例
    第六十一條第三項之規定，而裁處異議人吊扣駕駛執照三個月，於法既有未合，
    故應由本院裁定將原處分關於該部分之處罰內容予以撤銷。然因異議人於前述時
    、地，駕駛上開自用小貨車違反道路交通安全規則第八十九條第一項第六款之規
    定，以致肇事並造成被害人吳雅雯受有普通傷害之違規事實已甚明確，故本院仍
    應就此部分違規，另為異議人如主文第二項所示之諭知，以資適法。此外，異議
    人於上開時、地，尚有起駛前，不讓行進中之車輛優先通行之違規行為，故原處
    分機關就此部分之違規事實，依照道路交通管理處罰條例第四十五條第十款及第
    六十三條第一項第一款等規定，裁處異議人罰鍰新臺幣六百元，並記違規點數一
    點，於法即無不當，故此部分之異議，應予駁回。
六、據上論斷，應依道路交通案件處理辦法第十九條、第二十條前段，裁定如主文。
中      華      民      國      九十四     年     一     月      四     日
                              臺灣臺南地方法院交通法庭
                                  法  官    陳  志  成
右正本證明與原本無異。
如不服本裁定應於送達後五日內向本院提出抗告狀。
                                  書記官    黃  瓊  蘭
中      華      民      國      九十四     年     一     月      四     日
